【裁判字號】    95,訴緝,179
【裁判日期】    950821
【裁判案由】    稅捐稽徵法等
【裁判全文】
臺灣板橋地方法院刑事判決             95年度訴緝字第179號
公  訴  人  臺灣板橋地方法院檢察署檢察官
被      告  甲○○
上列被告因違反稅捐稽徵法等案件，經檢察官提起公訴（84年度
偵字第8778號），本院判決如下：
    主  文
本件免訴。
    理  由
一、公訴意旨略以：被告甲○○係設於臺北縣板橋市○○路○ 段
    正泰五巷3 號2 樓之泰暵工程有限公司（下稱泰暵公司）之
    負責人，明知泰暵公司未於民國81年1 月至2 月及同年5 月
    12月間僱用乙○○，僅於81年3 月至4 月間僱用乙○○，支
    付薪資新臺幣（下同）80,000元，亦非於該年度支付乙○○
    618,000 元，竟為逃漏稅捐，於81年間在其業務上所掌管之
    各類所得扣繳暨免扣繳憑單上，虛偽記載乙○○於81年1 月
    至12月，受泰暵公司僱用，支付乙○○618,000 元之薪資所
    得，並將該扣繳憑單寄發乙○○，足以生損害於乙○○及稅
    捐稽徵機關對於稅捐稽徵之正確性，而虛報乙○○所得，增
    加泰暵公司薪資支出，以此方法逃漏泰暵公司應納之營利事
    業所得稅等稅捐，因認被告涉犯刑法第216 條、第215 條之
    罪嫌、稅捐稽徵法第47條第1 款、第41條之罪嫌，並認前開
    二罪間，具有牽連犯之裁判上一罪關係，請從一重之稅捐稽
    徵法第47條第1 款、第41條之罪嫌處斷。
二、按案件時效已完成者，應諭知免訴之判決，並得不經言詞辯
    論為之，刑事訴訟法第302 條第2 款、第307 條分別定有明
    文。又行為後法律有變更者，適用行為時之法律。但行為後
    之法律有利於行為人者，適用最有利於行為人之法律，刑法
    第2 條第1 項定有明文（至刑法施行法第8 條之1 係規定：
    「於中華民國94年1 月7 日刑法修正施行前，其追訴權或行
    刑權時效已進行而『未完成』者，比較修正前後之條文，適
    用最有利於行為人之規定」，而本件係於新刑法修正施行前
    ，其追訴權已進行且『已完成』，核與刑法施行法第8 條之
    1 規定不符，而應回歸刑法第2 條第1 項之規定為新舊法之
    比較）。查被告行為後，刑法於94年2 月2 日修正公布（94
    年1 月7 日係立法院三讀通過之日期），並於95年7 月1 日
    生效施行，而修正前、後之刑法第80條、第83條關於追訴權
    時效期間及其停止原因等規定不同，其中修正後刑法第80條
    第1 項將時效期間大幅拉長，較之修正前之規定不利於被告
    ，惟修正前刑法第83條第1 項規定「追訴權之時效，如依法
    律之規定，偵查、起訴或審判之程序，不能開始或繼續時，
    停止其進行」，且前開停止時效進行之事由，包括因被告通
    緝致審判程序不能開始或繼續之情形（司法院29年院字第19
    63號解釋要旨可參），較之修正後刑法第83條第1 項規定「
    追訴權之時效，因起訴而停止進行。依法應停止偵查或因犯
    罪行為人逃匿而通緝者，亦同」，係以修正後之刑法第83條
    第1 項規定較為利於被告，是有關追訴權時效之規定，修正
    前後之規定，均有部分有利被告，揆諸前揭規定，自應綜合
    比較時效期間長短及停止原因等相關規定後，整體適用最有
    利於被告之規定。
三、查被告林門鶱被訴之刑法第216 條、第215 條之行使業務上
    文書登載不實罪、稅捐稽徵法第47條第1 款、第41條之逃漏
    稅捐罪，公訴意旨認具牽連犯之關係，而從一重處斷之稅捐
    稽徵法第47條第1 款、第41條之逃漏稅捐罪，其法定最重本
    刑為有期徒刑5 年，依修正前刑法第80條第1 項第2 款之規
    定，追訴權時效期間為10年，自其犯罪行為終了日「81年7
    月15日間」（起訴書係記載81年間某日，故以81年7 月15日
    為起算標準）開始起算，經加計檢察官自83年10月17日開始
    偵查本案，有臺灣基隆地方法院檢察署收狀戳在卷可佐（見
    臺灣基隆地方法院檢察署83年他字第261 號偵查卷第1 頁）
    ，暨偵查終結起訴繫屬本院審理，迄本院發布通緝日即84年
    11月30日止之期間（合計「1 年1 月又15日」，此期間不生
    時效進行之問題），再加計因被告通緝，致本案審判程序不
    能開始，而停止追訴權時效進行持續所達上開追訴權時效期
    間之四分之一期間（即「2 年6 月」）後，被告所犯前開詐
    欺取財罪之追訴權時效，依修正前之規定應至「95年3 月2
    日」完成。其次，依修正後刑法第80條第1 項第2 款之規定
    ，被告所犯之罪，其追訴權時效延長為20年，依修正後刑法
    第83條第1 項之規定，經加計檢察官自84年9 月19日起訴（
    見本院84年度訴字第2139號卷第1 頁之收狀戳），迄本院發
    布通緝日即84年11月30日止之期間（合計「2 月又12日」，
    此期間不生時效進行之問題），再加計因被告通緝，致本案
    審判程序不能開始，而停止追訴權時效進行持續所達上開追
    訴權時效期間之四分之一期間（即「5 年」）後，被告所犯
    前開逃漏稅捐罪之追訴權時效，依修正後之規定則至「106
    年9 月27日」完成。從而，經比較新舊法之規定，修正前之
    規定顯較有利於被告，依刑法第2 條第1 項前段之規定，應
    適用行為時即修正前刑法第80條、第83條有關追訴權時效之
    規定，是被告所犯前開逃漏稅捐罪之追訴權時效應至95年3
    月2 日完成，惟被告迄今仍未緝獲歸案，其追訴權已因時效
    完成而消滅，揆諸前揭說明，本件爰不經言詞辯論，逕為免
    訴之諭知。
四、至臺灣板橋地方法院檢察署86年度偵字第262 號移送併辦部
    分，因本案起訴部分應為免訴判決之諭知，是上開移送併辦
    部分即與本案無裁判上一罪之關係，應檢還檢察官另為適法
    之處置，併此敘明。
據上論斷，應依刑事訴訟法第302 條第2 款、第307 條，判決如
主文。
中    華    民    國    95    年    8     月    21    日
                  刑事第三庭    審判長法  官  李麗玲
                                      法  官  張兆光
                                      法  官  鄧雅心
以上正本證明與原本無異。
如不服本判決應於送達後10日內向本院提出上訴狀。
                                      書記官  王小芬
中    華    民    國    95    年    8     月    21    日


司法院資訊處製作；財團法人民間司法改革基金會備份。
